臺灣高等法院刑事判決　　　　　　　　　　　　　　九十一年度上易字第八六六號
　　上　訴　人　臺灣桃園地方法院檢察署檢察官
　　被　　　告　戊○○
右上訴人因被告竊盜案件，不服臺灣桃園地方法院九十年度易字第二四五號，中華民
國九十年九月二十七日第一審判決（起訴案號：臺灣桃園地方法院檢察署八十九年度
偵字第一八三○二號、第一七八○三號）提起上訴，本院判決如左：
    主  文
上訴駁回。
    理  由
一、公訴意旨略以：被告戊○○於民國八十九年九月二十五日晚間十時許，在桃園縣
    中壢市○○路九十六號前，與姓名、年籍不詳之成年男子，共同意圖為自己不法
    之所有，竊取告訴人丙○○所有之車牌號碼Ｘ二－六七二六號自用小客車，適為
    亦停車於該處之乙○○發現，因乙○○不知其二人係未得告訴人同意而竊車，二
    人因而得逞，因認被告涉有刑法第三百二十條第一項之竊盜罪嫌。
二、按犯罪事實應依證據認定之，無證據不得推定其犯罪事實；又不能證明被告犯罪
    者，應諭知無罪之判決，刑事訴訟法第一百五十四條、第三百零一條第一項分別
    定有明文。又事實之認定，應憑證據，如未能發現相當證據，或證據不足以證明
    ，自不能以推測或擬制之方法，為裁判基礎；再認定犯罪事實所憑之證據，雖不
    以直接證據為限，間接證據亦包括在內，然無論直接或間接證據，其為訴訟上之
    證明，須於通常一般之人均不致於有所懷疑，而得確信其為真實之程度者，始得
    據之為有罪之認定，倘其證明尚未達到此一程度，而有合理性懷疑之存在時，即
    無從為有罪之認定，有最高法院四十年台上字第八六號、七十六年台上字第四九
    八六號判例可資參照。且認定犯罪事實應依證據，為刑事訴訟法所明定，故被告
    否認犯罪事實所持之辯解，縱屬不能成立，仍非有積極證據足以證明其犯罪行為
    ，不能遽為有罪之認定，有最高法院三十年上字第一八三一號判例足參。
三、訊據被告堅決否認有何竊盜犯行，辯稱：當天晚上其並未至告訴人停車地點，晚
    間十時許係與友人丁○○載其表哥甲○○之機車至機車行修理，後來至甲○○家
    中一直待到晚間十二時三十分始離開等語。經查：
（一）告訴人所有之上開自用小客車於右揭時地失竊，業據告訴人指陳甚明，並經證
      人乙○○證述看到該車遭人開走等情綦詳，復有桃園縣警察局車輛協尋證明單
      （見原審卷第二五頁）、車輛竊盜、車牌失竊資料個別查詢報表（見原審卷第
      七十頁）在卷可憑。
（二）然告訴人並未看到當時該車失竊情形，其所以認為係被告竊取，據其陳稱：「
      九月二十六日（應為二十五日之誤）凌晨我發現車子不見了，我去派出所備案
      ，後來乙○○說有見一女子及一男子在動我的車子，我就聯想到戊○○，因我
      曾借車子給她過，連絡一整天都找不到『賴』人，後來連絡上後，我就帶乙○○去她家，不待開口『徐』就認出是她」（見第一七八○三號偵查卷第十四頁
      反面、第十五頁）、「二十五日傍晚我們一塊搭車到賴家巷口，『賴』一走出
      來，『徐』就說是『賴』偷我的車子」（見第一七八○三號偵查卷第三五頁反
      面）、「當初他只告訴我是一名頭髮披肩之女子把我車開走，我一聽到，就聯
      想到被告」（見原審卷第三十頁）、「（你確定車子是被告戊○○偷的？）我
      車子鑰匙只有借她而已」（見本院卷第十九頁）、「他（乙○○）說一個女的
      就是被告，開走車的人也是被告」（見本院卷第二二頁），可知係依據證人乙○○之指證為推斷。
（三）觀諸證人乙○○於警訊時證稱：「八十九年九月二十四日二十二時許在中壢市
      ○○路九六號旁丙○○停車處發現戊○○與另一名男子正欲偷竊該車，我看得
      非常清楚」（見第一七八○三號偵查卷第八頁反面），於偵查時證稱：「二十
      五（應為二十四日之誤）晚上九點至十點間我還與老闆娘出去印明片，回來時
      我看見『賴』及一名男子低頭在一台墨綠色的豐田汽車內，該車正好在丙○○
      的車子右手邊，後來回店內老闆說她皮包未拿，叫我去拿，我出去又見他們二
      人還在豐田汽車內，突然那女子即『賴』大叫一聲，我們二人就對看一會兒，
      我看的很清楚『賴』女子，且她還穿白色衣服，之後我回店內，從門口就看見
      『賴』把丙○○的車子開走了」（見第一七八○三號偵查卷第十五頁），於原
      審稱：「當天快九點我陪老闆娘出去印名片回來，把車停好後，丙○○白色喜
      美車子停在我們車子隔一台車的旁邊，當時我下車時中間那台車是墨綠色的Ｔ
      ＯＹＯＴＡ，當時車內有一男一女，當時我以為是情侶約會，是我要走時，那
      個在車內女生大叫一聲，並抬頭來看我，我有看見她的臉：：：我曾和店內其
      他同事站在店門口看見那台白色喜美車在停車場迴轉，駕駛座旁車窗有搖下來
      ，有看見駕駛是一名穿著白色Ｔ恤，頭髮在肩上女子側面，我把這些經過告訴
      丙○○，他說可能是他所認識的一名女子，要求我和他去認人，我有陪他過去
      指認：：：我要求那名女子轉過身來給我看，她的髮型、身材很像當初開走白
      色喜美車之人，不過衣服已經不是白色Ｔ恤，但她就是我當初在停車場看到坐
      在墨綠色車內的女子」（見原審卷第九七、九八頁）、「（有無看清楚開走白
      色喜美車子之女子臉孔？）沒有」（見原審卷第九八頁）、「（當初有無看見
      開走丙○○車子之人的面孔？）我只看到那人的側面，看的不清楚」（見原審
      卷第一一三頁），於本院稱：「（你有看到女孩子的臉？）有看到側面，因為
      女孩子有叫一聲回頭看，我有看他一眼，男的坐在駕駛座上，我沒有看到」「
      （你有印象丙○○的車子就是被那個女孩子開走？）我從店門口看過去，我想
      說是丙○○借她，我看到一樣的衣服，髮型一樣的人開走車子，當時我在店裡
      的大門口」（見本院卷第三三頁）、「我開到女孩子巷子口，丙○○問我是不
  是這個女孩子，我大概看一下，女孩子的衣服、髮型，她臉上有痘痘，我說大
      概是她」（見本院卷第三四頁）、「（你一眼就認出被告？）衣服、髮型印象
      很深刻」「當時我是認髮型，和白色Ｔ恤，我記得她有穿白色Ｔ恤」（見本院
      卷第三五頁）、「我不敢百分百確定，但是那個樣子我覺得就是她」「我剛下
      車的時候，女孩子大叫一聲，我看一下，看過去也滿不清楚的，但是我大概能
      夠確定就是她，我從她的髮型、衣服，還有她臉上的痘痘感覺模樣就是她」（
      見本院卷第三六頁）。證人乙○○雖於警訊及偵查中明確指認被告即為偷竊告
      訴人車子之人，然於原審稱有看見那名女子的臉，於本院稱僅看到側面，又稱
      因女子大叫一聲，其看一下，看過去蠻不清楚的等語，則該名女子是否即為被
      告？依證人之證述顯然無法確定。復參告訴人自承其車子停放之位置，係在信
      泰人工洗車場旁十公尺左右，而證人乙○○工作的地點在桃花紅檳榔攤的隔壁
      （見原審卷第一一一頁、本院卷第十九、三二頁），對照現場照片（見原審卷
      第九十至九二頁）觀之，證人乙○○既係站在其工作店門口看見告訴人車子被
      開走，以其當時距離車子十公尺以上距離，能否清楚確認開車之人為誰亦有疑
      問。況證人於原審及本院時均證述係依髮型及肩、白色Ｔ恤、臉上痘痘等特徵
      而認為被告與開走告訴人車子之人極相似，然始終無法確認被告即為偷車之人
      ，是僅憑其上開證述，尚無法認定被告即為偷車之人。
（四）又告訴人稱其車子設有暗鎖及防盜器，而於車子遭竊時防盜器並未發出聲響，
      且其曾多次借車給被告，應為被告將其車鑰匙複製後，以複製鑰匙將車子竊走
      （見第一七八○三號偵查卷第六頁反面、第十五頁、原審卷第三十頁），被告
      雖坦承先前曾向告訴人借過車，惟稱從未複製車鑰匙（見第一七八○三號偵查
      卷第三頁反面）。而偷車之人以打開暗鎖並破壞防盜器方式竊取亦不無可能，
      縱防盜器未發出聲響，自不能認定必定係以複製車鑰匙為工具將車開走。告訴
      人另稱：當晚車輛失竊前，被告有打電話問其人在那裡（見原審卷第一一三頁
      ），嗣其因車子被竊而找被告要車，被告請求其不要報警，並向其保證一個月
      內會將車子找回來等語（見第一七八○三號偵查卷第七頁、第三六頁、原審卷
      第一一四頁），證人乙○○亦證述曾聽聞被告向告訴人說一個月還車（見本院
      卷第三四頁），可見被告於失竊前知道該車停放所在，失竊後復允諾還車，被
      告即為偷車之人云云。被告雖供認當晚九時許有與告訴人通電話，然陳稱：因
      告訴人找其出去，其拒絕前往，並不知被告在那裡，又事後僅表明會找朋友幫
      告訴人留意車子下落等語（見第一七八○三號偵查卷第三六頁、本院卷第二十
      頁）。而告訴人車輛失竊當晚，被告縱因與告訴人通電話而知道告訴人所在，
      亦非表示被告即有前去竊車，又事後告訴人一再因車輛被竊之事找被告理論，
      被告或於不耐情況下說出保證找車話語以應對亦不無可能，尚難執此即認車輛
      必係被告竊取。況證人乙○○無從指出竊車之人所駕駛前往現場之墨綠色豐田
      汽車車牌號碼，且該墨綠色汽車及被告失竊之車輛迄未找到，實難認係被告竊
      取。
（五）雖關於當天案發時間被告之行程，被告稱其並不在案發現場，於原審稱：「八
      十九年九月二十四日晚上十點半從我家出門，我父母親有看到，出門到巷口就
      和我表哥甲○○、朋友丁○○會合，三人就到南勢去載壞的機車到金陵路車行
      ，之後就去姑姑家看電視，大約晚上十二點半才離開回家」（見原審卷第三六
      頁），於本院稱：「（何時回家？）載到機車行我到我表哥家玩，然後十二點
      半到朋友丁○○住的地方，沒有回家，是丁○○載我去的」「（那天誰找你出
      來？）我表哥打電話給我要找丁○○開貨車去載他的機車，他們二個一起開貨
      車到我家巷口等我，載完機車到我表哥家聊天到十二點半，我到丁○○家」（
      本院卷第二一頁），則被告對於離開甲○○住處後，究係直接回家，還是至丁○○住處而未回家，先後供述不一。再證人甲○○雖供稱係由丁○○開車載其
      一同至被告住處，再打電話叫被告出門一同載運機車去修理（見第一八三○二
      號偵查卷第六頁、本院卷第五十頁），然其稱：「（你打電話找『賴』出來，
      她是一口答應還是有談一會兒？）她就說好，一口答應」「她很乾脆的答應，
      沒再談及其他事，我確定沒有講其他事」（見第一八三○二號偵查卷第六頁）
      ，與被告供稱：「（你在二十四日是你表哥甲○○叫妳出去的？）是的，他打
      電話給我跟我說，他要去關了，叫我好好照顧他老婆，但我不太想出去，前後
      說了二、三分鐘，他叫我出來，我才說好啦好啦」（見第一八三○二號偵查卷
      第七頁）、證人丁○○證稱：「（你開車去『賴』的表哥家，他表哥打電話給
  賴的談話內容？）我不知道，我知道戊○○並沒有馬上答應，因為他們沒有馬
      上把電話掛掉」（見第一七八○三號偵查卷第二九頁），彼此亦互有出入。則
      被告與二名證人之供述既互不相符，尚難認被告所辯是時與二名證人一同載運
      機車修理等情為可採。況果有載運機車前去修理情事，依被告所述係於當晚十
      時三十分許出門，已於告訴人車輛被竊之後，則被告於告訴人車輛被竊時間亦
      非尚未與該二名證人見面。惟被告所辯雖不足採信，然既無積極證據足以證明
      被告犯罪，而被指犯罪之人為免無端牽扯案情而編串辯詞，於情理上亦非無可
      能，自不得以此即認本件竊盜係被告所為。
（六）綜上所述，尚難認被告有何竊盜犯行，此外復查無其他積極證據足以證明其有
      何公訴人所指犯行，自屬不能證明其犯罪。
四、原審依調查證據之結果，斟酌全辯論意旨，認被告之犯罪不能證明，依法為無罪
    之諭知，經核並無不合。公訴人依告訴人之請求提起上訴，認證人乙○○已親眼
    目睹被告竊取告訴人之汽車，且被告之辯稱與證人之證詞互有矛盾，而認被告應
    成立竊盜罪名，指摘原判決不當云云，為無理由，應予駁回。
據上論斷，應依刑事訴訟法第三百六十八條，判決如主文。
本案經檢察官郭弘佑到庭執行職務。
中      華      民      國      九十一      年      七    月    十九    日
                                臺灣高等法院刑事第十一庭
                                    審判長法  官  楊  照  男
                                          法  官  陳  炳  彰
                                          法  官  王  詠  寰
右正本證明與原本無異。
不得上訴。
                                          書記官  駱  麗  君
中      華      民      國      九十一      年      七    月    十九    日
